臺灣士林地方法院刑事裁定　　　　　　 100年度聲字第1685號
聲　請　人　臺灣士林地方法院檢察署檢察官
被　　　告　林宏茂
上列聲請人因被告違反著作權法案件，聲請單獨宣告沒收（100
年度執聲字第1028號），本院裁定如下：
    主  文
扣案如附表一之物均沒收。
其餘聲請駁回。
    理  由
一、聲請意旨略以：被告林宏茂因違反著作權法案件，經臺灣士
    林地方法院檢察署檢察官以99年度偵字第3939號緩起訴處分
    確定，扣案如聲請書附表所示之書籍，為被告所有供犯罪所
    用之物，爰依刑事訴訟法第259 條之1 聲請裁定宣告沒收等
    語。
二、按檢察官依刑事訴訟法第253 條或第253 條之1 為不起訴或
    緩起訴之處分者，對供犯罪所用、供犯罪預備或因犯罪所得
    之物，以屬於被告者為限，得單獨聲請法院宣告沒收，刑事
    訴訟法第259 條之1 定有明文。又修正後之現行刑法第40條
    第2 項規定：「違禁物或專科沒收之物得單獨宣告沒收。」
    其中增訂之「專科沒收之物」，其修正理由稱：「刑法分則
    或刑事特別法關於專科沒收之物，例如偽造之印章、印文、
    有價證券、信用卡、貨幣，雖非違禁物，然其性質究不宜任
    令在外流通，自有單獨宣告沒收之必要，爰於第二項增訂之
    。」足見得單獨宣告沒收之「專科沒收之物」，係指性質不
    宜任令在外流通故採必科主義之義務沒收物而言，至採得科
    主義，法院有沒收與否裁量權之職權沒收物則不屬之。著作
    權法第98條：「犯第91條至第93條、第95條至第96條之1 之
    罪，供犯罪所用或因犯罪所得之物，得沒收之。但犯第91條
    第3項 及第91條之1 第3 項之罪者，其得沒收之物，不以屬
    於犯人者為限。」係採得科主義之職權沒收規定，既非違禁
    物，又非專科沒收之物，自不得依刑法第40條第2 項規定單
    獨宣告沒收（司法院98年智慧財產法律座談會提案及研討結
    果刑事訴訟法類第4 號可資參照）。
三、經查：
（一）被告林宏茂因違反著作權法案件，業經臺灣士林地方法院
      檢察署檢察官於99年9 月7 日以99年度偵字第3939號為緩
      起訴處分確定，且於100 年9 月6 日期滿未經撤銷等情，
      有臺灣士林地方法院檢察署檢察官99年度偵字第3939號緩
      起訴處分書、執行緩起訴處分命令通知書及臺灣高等法院
      被告前案記錄表各1 份在卷可稽。
（二）本案為警搜索所扣得如附表1 之書籍影本為被告以影印之
      重製行為所得之物，且為其所有，業據被告於偵查中坦承
      不諱，且有扣押物品清單、鑑識報告書、鑑識委任狀、如
      附表1 所示書籍之著作權頁等在卷可稽，足見扣案如附表
      1 所示之書籍影本為供被告本件犯罪所得之物，且為被告
      所有，揆諸前揭說明，聲請人就扣案如附表1 所示之書籍
      影本聲請單獨宣告沒收，為有理由，應予准許。
（三）又查，被告於警詢及偵查中均供陳：扣案之師德文教股份
      有限公司（應係「英商奧克斯福出版社股份有限公司」之
      誤）英語教學法大全影本8 份、高立圖書有限公司所出版
      中小企業經營管理影本2 份、華泰文化所出版國際貿易實
      務影本10份、英商麥克米倫教育出版公司（應係「英商奧
      克斯福出版社股份有限公司」之誤）英語教學書籍（應係
      「Tourism 1 」之誤）影本7 份為警察於執行搜索時所扣
      得之物等語（見99年度偵字第3939號卷第16頁、第32頁）
      ，由此可知臺灣培生教育出版有限公司出版之管理學（下
      稱管理學）影本3 份並非係當次警察執行搜索扣得之物，
      況查，被告於偵查中供稱：「（問：告訴人有先跟你們購
      買影印的書籍？）是來委印，也是我印的沒錯。」（見99
      年度偵字第3939號卷第32頁）堪認管理學影本3 份應係告
      訴代理人社團法人臺灣國際圖書交流協會為事先取得被告
      涉有違反著作權之事證，乃委託被告印製該書後取回，是
      應認被告就管理學影本3 份已因交付予告訴代理人而非其
      所有；再者，被告於偵查中自陳：「（問：英商麥克米倫
      出版的英語教學書籍影本6 份是何時印的？）客人拿來的
      不是書，是拿幾張已經印好的，叫我們多印幾份。」益徵
      扣案之英商奧克斯福出版社股份有限公司出版之Tourism
      1 影本7 份，其中1 份應係委託被告影印之客戶所有，而
      非被告所有。據此，附表2 所示書籍，均非屬被告所有之
      物，自不得依刑事訴訟法第259 條之1 規定單獨宣告沒收
      ，且揆諸前揭說明，附號2 所示書籍影本既非違禁物亦非
      專科沒收之物，自非得聲請法院單獨宣告沒收。從而，聲
      請人聲請宣告扣押附表2 所示書籍，於法不合，應予駁回
      。
四、依刑事訴訟法第220條、第259條之1，裁定如主文。
中    華    民    國   100    年    9     月    28    日
                  刑事第五庭法  官  蔡子琪
以上正本證明與原本無異。
如不服本裁定應於送達後5日內向本院提出抗告狀。
                            書記官  張馨尹
中    華    民    國   100    年    9     月    30    日
 附表1
┌──┬────────┬───────────┬──┬───────┐
│編號│  物品名稱      │  著 作 財 產 權 人   │數量│   備   註    │
├──┼────────┼───────────┼──┼───────┤
│ 1  │Tourism 1       │ 英商奧克斯福出版社股 │6份 │均為影本，每份│
│    │                │ 份有限公司（Oxford   │    │為83頁        │
│    │                │ University Press ）  │    │              │
├──┼────────┼───────────┼──┼───────┤
│ 2  │英語教學大全    │ 英商奧克斯福出版社股 │8份 │均為影本，每份│
│    │                │ 份有限公司（Oxford   │    │為286頁       │
│    │                │ University Press ）  │    │              │
├──┼────────┼───────────┼──┼───────┤
│ 3  │中小企業經營管理│ 高立圖書有限公司     │2份 │均為影本，每份│
│    │                │                      │    │為432頁       │
├──┼────────┼───────────┼──┼───────┤
│ 4  │國際貿易實務25e │ 華泰文化事業股份有限 │10份│均為影本，每份│
│    │                │ 公司                 │    │為299頁       │
└──┴────────┴───────────┴──┴───────┘
 附表2
┌──┬────────┬───────────┬──┬───────┐
│編號│  物品名稱      │  著 作 財 產 權 人   │數量│   備   註    │
├──┼────────┼───────────┼──┼───────┤
│ 1  │Tourism 1       │ 英商奧克斯福出版社股 │1份 │影本，83 頁   │
│    │                │ 份有限公司（Oxford   │    │              │
│    │                │ University Press ）  │    │              │
├──┼────────┼───────────┼──┼───────┤
│ 2  │管理學9e        │ 臺灣培生教育出版股份 │3份 │均為影本，每份│
│    │                │ 有限公司             │    │為561頁       │
│    │                │                      │    │              │
└──┴────────┴───────────┴──┴───────┘